【裁判字號】    99,附民,4
【裁判日期】    990322
【裁判案由】    強制性交等
【裁判全文】
臺灣高等法院臺南分院刑事附帶民事判決   99年度附民字第4號
原      告  Ａ女    姓名年籍.
訴訟代理人  邱銘律師
被      告  甲○○
訴訟代理人  李慶榮律師
            孫守濂律師
            許泓琮律師
上列被告因強制性交刑事案件（98年度上訴字第1200號），原告
提起附帶民事訴訟，請求損害賠償，本院判決如下：
      主      文                                                          
被告應給付原告新台幣（以下同）肆拾萬元，及自九十九年一月
二十一日起至清償日止按週年利率百分之五計算之利息。
原告其餘之訴及假執行之聲請駁回。
訴訟費用由被告負擔十分之四，餘由原告負擔。
    事  實
甲、原告方面：
一、聲明：求為判決：被告應給付原告一百萬元，及自附帶民事
    起訴狀繕本送達翌日起至清償日止，按年息百分之五計算之
    利息；並願供擔保，請准宣告假執行。
二、陳述：
（一）被告甲○○於民國98年2月26日晚間，藉口協調原告與其
      堂姐吵架糾紛為由約原告外出，由被告駕駛車牌號碼3W-
      9877號廂型車載原告出門，至同日22時許，原告本欲返家
      ，被告卻藉口有重要事情與原告商談，將車輛駕至嘉義縣
      民雄鄉○○村○○○路段，並將車輛右側緊靠自來水廠圍
      牆熄火停放（原告坐於廂型車副駕駛座，因車門緊靠圍牆
      無法開啟），被告先以言詞向原告求愛，原告嚴辭拒絕後
      ，被告遂以違反原告性自主方式侵害原告，原告雖一度逃
      至車輛後座，然被告仍以強烈手段強掀原告衣物（導致原
      告長褲前方拉鍊撕裂長達20公分），並以違反原告意願強
      制性交原告得逞。案經原告提出告訴，台灣嘉義地方法院
      以被告犯強制性交罪判處有期徒刑四年四月。
（二）原告遭受被告性侵害後，精神崩潰，產生嚴重憂鬱及焦慮
      憂鬱情緒，目前仍持續追蹤治療中，被告對原告上述犯行
      後，仍矢口否認犯罪，並辯稱係徵得原告同意後方始發生
      合意性行為，不僅造成原告二度傷害，更導致原告與其男
      友感情生變。
（三）按依民法第184條第1項前段規定：「因故意或過失不法侵
      害他人權利者，負損害賠償責任」，被告所為嚴重侵害原
      告身體法益，自應負損害賠償之責。又依民法第195條第1
      項規定：「不法侵害他人之身體、健康、名譽、信用、隱
      私、貞操，或不法侵害其他人格法益而情節重大者，被害
      人雖非財產上之損害，亦得請求賠償相當之金額」。本件
      被告不法侵害原告身體、貞操等人格法益，導致原告產生
      憂鬱等精神上疾病，亦造成原告與其男友間感情生變等精
      神上痛苦，自應由被告支付一百萬元之精神慰撫金以資慰
      藉，始為適當。
三、證據：引用刑事庭之證據，並提出診斷証明書、薪資證明、
    在學證明書、國樂證書、技能合格證書等件為證。
乙、被告方面：
一、聲明：求為判決駁回原告之訴及其假執行之聲請。
二、陳述：被告未以強暴方法違反原告之意願與之性交，自無賠
    償義務，其餘引用刑事訴訟所提出之答辯理由及證據。
    理  由
一、查原告主張之事實業據其於刑事案件審理中指訴綦詳，原告
    於案發時所穿著之內褲及前往財團法人佛教慈濟綜合醫院大
    林分院驗傷採證之證物袋，於刑事案件審理時經送請內政部
    警政署刑事警察局鑑驗，其結果：被害人內褲採樣標示0000
    0000處精子細胞層檢出一男性之DNA -STR型別，經輸入該局
    去氧核醣核酸資料庫比對結果與被告之DNA -STR型別相同；
    另被害人內褲採樣標示00000000處精子細胞層之Y染色體DNA
    -STR型別亦與被告之DNA-STR型別相符；拋棄式鴨嘴之Y染色
    體DNA-STR型別與被告之Y染色體DNA -STR型別相符，不排除
    其來自被告或與其具同父系血緣關係之人等情，有內政部警
    政署刑事警察局鑑驗書乙份（見刑事一審卷第18頁至第19頁
    ）在卷可考；又原告案發當時所穿著長褲前方拉鍊旁確有明
    顯撕裂且裂痕長達二十公分等情，有員警所拍攝該長褲照片
    附刑事卷內可證（見偵查卷第16頁至第18頁、刑事一審卷第
    20頁正面及反面），原告於案發後，其胸骨處、右上臂內側
    及左手肘均檢出瘀傷等情，亦有大林慈濟醫院受理疑似性侵
    害事件驗傷診斷書乙份在刑事卷內可憑（見警卷第33頁密封
    袋），而由原告於98年2月27日晚間即前往醫院驗傷、採證
    ，且於製作第一次警詢筆錄當時即已提出上開案發時其所穿
    著之長褲等情，均核與原告指訴之事實相符。此外，原告於
    事發後98年2月27日上午即以撥打行動電話及傳送簡訊方式
    嘗試聯絡證人李佳慧欲告知證人李佳慧其已出事，直至當日
    接近中午始與證人李佳慧通話，電話中原告情緒激動一直哭
    泣，並與證人李佳慧相約見面後再詳述其出事詳情，此據證
    人李佳慧於刑事庭第一審審理時結證明確（見刑事一審卷第
    125頁、第126頁），且據刑事第一審當庭勘驗證人李佳慧所
    持用行動電話內所留存之簡訊無誤（見刑事一審卷第129頁
    ），並有原告當日上午傳送予證人李佳慧簡訊照片二幀（見
    刑事一審卷第133頁編號1、2照片）在卷可憑。苟原告係自
    願與被告發生關係，身體焉會受傷？長褲焉會被撕裂？其與
    已婚被告發生關係，隱匿猶嫌不及，焉有向他人哭訴張揚並
    報案之理？被告否認以強暴方法違反原告之意願與之性交等
    詞，要屬卸責之舉。況原告主張被告於前揭時地以強暴之方
    式，違反原告之意願，強制與原告性交等事實，業經本院98
    年度上訴字第1200號刑事判決認定在案，堪信原告主張之事
    實為真。
二、按「因故意或過失不法侵害他人權利者，負損害賠償責任」
    ，「不法侵害他人之身體、健康、名譽、自由、信用、隱私
    、貞操，或不法侵害其他人格法益而情節重大者，被害人雖
    非財產上之損害，亦得請求賠償相當之金額。」，民法第
    184條第1項前段、第195條第1項前段分別定有明文。本件被
    告對於原告女子以強暴之方法而為強制性交，不法侵害原告
    之貞操，則原告依侵權行為法律關係就其所受損害，訴請被
    告賠償，於法自屬有據，所應審酌者，僅為原告所主張之數
    額而已。
三、查原告因被告以強暴之方法而為性交，不法侵害其貞操，其
    主張身心因此受到傷害，陰影難以抹滅，精神上受有痛苦，
    而請求慰撫金，洵無不合。本院斟酌原告為吳鳳技術學院附
    設專科學校肄業，現任職某公司，月薪一萬七千餘元，被告
    則為民雄農工畢業，已婚，育有四名子女，均未成年，現經
    營機車行，平均每月營業額約七萬元，擁有房、地各一（以
    上業據兩造於刑事案件及本件附帶民事訴訟審理中供明，且
    互為對方所不爭執）等兩造之身分、地位、及經濟狀況，認
    被告賠償原告四十萬元精神慰撫金為適當，原告之請求在此
    範圍內，應予准許，逾此部分之請求即有未合，應予駁回。
四、又「給付無確定期限者，債務人於債權人得請求給付時，經
    其催告而未為給付者，自受其催告時起，負遲延責任。其經
    債權人起訴而送達訴狀者，與催告有同一效力」「遲延之債
    務，以支付金錢為標的者，債權人得請求依法定利率計算之
    遲延利息」「應付利息之債務，其利率未經約定，亦無法律
    可據者，週年利率為百分之5」民法第229條第2項、第233條
    第1項及第203條分別定有明文。綜上，原告基於侵權行為之
    法律關係，依民法第184條第1項、第195條第1項之規定，請
    求被告賠償精神慰撫金四十萬元，及自起訴狀繕本送達被告
    翌日即99年1月21日起至清償日止按週年利率百分之5計算之
    法定遲延利息部分，洵無不合，應予准許，逾越上開範圍之
    請求，則難謂為有理由，應予駁回。又本件原告陳明願供擔
    保請准宣告假執行，其勝訴部分，因其金額未逾民事訴訟法
    第466條第3項、第1項及司法院於91年1月29日以（91）院台
    廳民一字第03075號令所規定之一百五十萬元，兩造均不得
    提起第三審上訴，已告確定，並無實益，至原告敗訴部分，
    其假執行之聲請，亦因失所附麗，均應予駁回。
五、結論：本件原告之訴為一部有理由，一部無理由，依刑事訴
    訟法第502條、第491條、民事訴訟法第79條但書，判決如主
    文。
中    華    民    國    99    年    3     月    22    日
                  刑事第二庭    審判長法  官  葉居正
                                      法  官  陳春長
                                      法  官  陳欽賢
以上正本證明與原本無異。
不得上訴。
                                      書記官  李育儒
中    華    民    國    99    年    3     月    22    日

司法院資訊處製作；財團法人民間司法改革基金會備份。
